台灣屏東地方法院刑事判決　　　　　　　　　　　　　九十一年度易字第六七七號
　　公　訴　人　臺灣屏東地方法院檢察署檢察官
　　被　　　告　戊○○
右列被告因偽造文書案件，經檢察官提起公訴（九十一年度偵字第三一四四號），本
院判決如左：
    主  文
戊○○無罪。
    理  由
一、公訴意旨略以：被告戊○○明知甲○○與大陸地區人民丁○○二人（渠二人涉犯
    造文書犯行部分，均業經有罪判決確定）間均無結婚真意，惟為使丁○○能進入
    台灣地區，乃夥同前述二人共同基於犯意聯絡，經由其居中媒介，使甲○○、丁○○二人先於民國八十九年十一月十三日，在大陸地區福建省福州市辦理假結婚
    登記，經領得福建省福州市所核發之「結婚證明書」後，甲○○即持該「結婚證
    明書」向財團法人海峽交流基金會（以下稱海基會）申請驗證，並於同年十一月
    二十七日，持海基會所核發之「驗證證明書」及福州市所核發之「結婚證明書」
    至屏東戶政事務所辦理結婚登記，使不知情之該所承辦公務員將不實結婚之事項
    登載於職掌之戶籍謄本上，足生損害於戶政機關對戶政管理之正確性，甲○○並
    於同年十二月一日，至內政部警政署出入境管理局填寫「申請人丁○○、配偶甲○○」之「大陸地區人民進入台灣旅行證申請書」及保證書，使丁○○得於同年
    十二月二十九日利順經由桃園中正機場來台，然因丁○○來台後，即行蹤不明，
    並未依規定前來甲○○設籍派出所辦理報到手續，且未至甲○○住處與甲○○共
    同生活，致為勤區警員丙○○曾三次前往甲○○住處查戶口時，因均未見丁○○
    在該處，覺事有蹊蹺而查獲甲○○、丁○○二人前述犯行，並因甲○○之供述，
    而知上情。因認被告戊○○涉有刑法第二百十六條、第二百十四條之行使使公務
    員登載不實文書等罪嫌云云。
二、按犯罪事實應依證據認定之，無證據不得推定其犯罪事實；不能證明被告犯罪者
    ，應諭知無罪之判決；刑事訴訟法第一百五十四條、第三百零一條第一項分別定
    有明文。又按認定不利於被告之事實，須依積極證據，苟積極證據不足為不利於
    被告事實之認定時，即應為有利於被告之認定，更不必有何有利之證據。另按事
    實之認定，應憑證據，如未能發現相當證據，或證據不足以證明，自不能以推測
    或擬制之方法，以為裁判基礎。復按認定犯罪事實所憑之證據，雖不以直接證據
    為限，間接證據亦包括在內；然而無論直接或間接證據，其為訴訟上之證明，須
    於通常一般之人均不致有所懷疑，而得確信其為真實之程度者，始得據為有罪之
    認定。最高法院三十年度上字第八一六號判例、四十年度臺上字第八六號判例、
    七十六年度臺上字第四九八六號判例可資參照。
三、本件公訴人起訴無非以被告戊○○偵查中合法傳喚均未到庭應訊，然被告右揭犯
    行，除業經同案被告甲○○供述不諱外，核與證人即執勤警員丙○○證述情節相
    符，復有大陸地區福建省福州市公證處出具之「結婚證明書」、中華民台灣地區
    旅行證、海基會所核發之「驗證證明書、內政部警政署出入境管理局函送之「大
    陸地區人民進入台灣旅行證申請書」及「大陸地區人民進入台灣地區保證書」、
    戶籍謄本各一份附卷可稽為主要論據，惟訊據被告戊○○雖坦承認識甲○○及丁○○，並為甲○○辦理單身證明，及前往大陸等事實不諱，惟堅詞否認有何前述
    犯行，辯稱：甲○○只有拿一百元給我辦理單身證明的錢而已，沒有拿給八萬元
    。辦理完單身證明就沒有再看到甲○○。我沒有跟甲○○一起再去大陸了。我沒
    有介紹甲○○到大陸去娶假老婆等語。
四、經查，(1)證人甲○○雖警訊及偵查分別供稱：戊○○告訴我娶一個大陸新娘，只
    要花新台幣八萬元，我於八十九年八月份將八萬元，在屏東市○○路寶貝檳榔攤
    交給他。八萬元包括前往大陸吃住及機票。八萬元是我母親給我的，錢我於屏東
    市○○路寶貝檳榔攤交給戊○○，有乙○○可證等語。而證人乙○○於偵查中證
    稱：八十九年七、八月在某一茶場，甲○○拿八萬元給戊○○做為娶老婆費用。
    後來如何我不知道等語以觀，則甲○○所言交金錢之地點，與乙○○所證述地點
    不符，所言被告涉有共同偽造文書等犯行，是否為真實，已令人生疑。此稽之甲○○於本院審理時改稱：我到大陸取老婆要八萬元，我在寶貝檳榔攤交給戊○○
    ，沒有人看到我將八萬元交給戊○○等語自明。(2)雖甲○○堅稱戊○○帶渠一同
    搭飛機至大陸辦理結婚云云。然經本院向內政部警政署入出境管理局查詢結果：
    被告自八十九年一月起至九十一年一月二十四日止與證人甲○○自八十八年一月
    一日起至九十一年九月一日止之出入境紀錄，其二者出入境時間均不相同，此有
    該局九十一年八月六日境信昌字第○九一○○六一一○六號函及法務部入出境查
    詢結果表附卷可稽。是以，證人甲○○之上揭證詞，顯與事實不符，所言自難採
    為不利於被告之認定。(3)再者被告與大陸女子丁○○出入境時間，其中丁○○係
    於八十九年十二月二十九日自中正機場入境臺灣，至九十年十月十七日自中正機
    場出境；與被告先後於八十九年十月二十五日、九十年一月十日高雄小港機場入
    境，及分別九十年九月八日及九十一年一月二十一日，自高雄小港機場及中正機
    場出境之時間均不相同。亦有該局九十一年八月六日境信昌字第○九一○○六一
    一○六號函及法務部入出境查詢結果表附卷可憑。依此，可證被告確實未利用證
    人甲○○與丁○○假結婚之機會，與甲○○共同將丁○○帶入臺灣地區無訛。(4)
    而證人甲○○所稱伊是當戊○○之人頭，因戊○○說若要真的娶須給八萬元云云
    ，顯與常情不符，蓋若被告要求甲○○擔任人頭先生，至大陸與丁○○假結婚使
    丁○○入境為真，依理應由被告分期或支付報酬予甲○○，方與常情相符，豈有
    人頭支付報酬被告之理？是以，證人甲○○所言上情自難信採信。(5)若證人甲○○所言交付八萬元予戊○○，是為真正與丁○○結婚才交付等語屬實，則被告介
    紹渠等依法結婚，自非法律所不容許，更難謂被告涉有公訴人所指之犯行。而丁○○入境臺灣地區後，縱令未至甲○○住處與其共同生活，惟無證據證明係戊○○所為，自無法認定其犯有何不法之犯行。(6)綜上所述，公訴人所指之證據，尚
    未達通常一般之人均不致有所懷疑，而得確信其為真實之程度，故難憑採。此外
    ，復查無積極之證據足以證明被告有何公訴人所指之犯行，自屬不能證明被告犯
    罪，應諭知被告無罪之判決，以免冤抑。
據上論斷，應依刑事訴訟法第三百零一條第一項，判決如主文。
中      華      民      國    九十一    年      十      月    二十一    日
                                臺灣屏東地方法院刑事第五庭
                                        法  官  楊萬益
右正本證明與原本無異。
如不服本判決應於收受本判決送達後十日內向本院提出上訴書狀，其未敘述上訴理由
者，並得於提起上訴後十日內向本院補提理由書狀（均須按他造當事人之人數附繕本
 ）「切勿逕送上級法院」
                                        書記官  呂坤宗
中      華      民      國     九十一   年      十      月   二十四    日
